臺灣基隆地方法院基隆簡易庭小額民事判決
111年度基小字第405號
原      告  第一產物保險股份有限公司

法定代理人  李正漢  
訴訟代理人  郭亮軒  
被      告  薛偉威  


上列當事人間損害賠償事件，本院於民國111年3月9日辯論終結
，判決如下：
    主      文
被告應給付原告新臺幣貳萬伍仟柒佰玖拾貳元，及自民國一百一
十一年三月二日起至清償日止，按週年利率百分之五計算之利息
。
訴訟費用新臺幣壹仟元，其中新臺幣柒佰柒拾壹元由被告負擔，
餘由原告負擔。
本判決第一項得假執行。但被告如以新臺幣貳萬伍仟柒佰玖拾貳
元為原告預供擔保，得免為假執行。
　　事實及理由
一、本件被告經合法通知，未於言詞辯論期日到場，核無民事訴
    訟法第386條各款所列情形，爰依民事訴訟法第436條之23、
    第436條第2項、第385條第1項前段之規定，准原告之聲請，
    由其一造辯論而為判決。
二、原告主張：
    被告於民國109年3月8日下午6時左右，駕駛ALC-3293號車輛
    ，途經基隆市安樂區麥金路八堵交流道處之國道橋下，違規
    迴轉以致撞及訴外人和運租車股份有限公司（下稱和運公司
    ）所有並由訴外人陳建志駕駛之RCB-7757號自用小客車（下
    稱系爭車輛）；因系爭車輛已由訴外人和運公司向原告投保
    車體損失險，上開保險事故亦係發生在保險期間，原告遂依
    保險契約之約定，給付系爭車輛必要修復費用總計新臺幣（
    下同）33,436元（鈑金：4,716元；塗裝：16,271元；零件
    ：12,449元），並依法取得代位求償之權。為此，爰依保險
    代位以及民法侵權行為之法律關係，提起本件損害賠償之訴
    ，並聲明：被告應給付原告33,436元，及自起訴狀繕本送達
    之翌日起至清償日止，按週年利率5%計算之利息。
三、被告答辯：
　　被告經本院合法通知，未於言詞辯論期日到場，亦未提出書
    狀為任何聲明及陳述。
四、本院判斷：　　　　
  ㈠查被告於109年3月8日下午6時45分左右，駕駛ALC-3293號車
    輛，途經基隆市安樂區麥金路八堵交流道處之國道橋下，由
    麥金路方向違規迴轉往八德路方向，以致追撞訴外人和運公
    司所有並由訴外人陳建志駕駛之系爭車輛，導致系爭車輛受
    有車體損害等事實，除經原告提出基隆市警察局道路交通事
    故當事人登記聯單、系爭車輛行車執照等件為證，並據本院
    職權查詢公路監理電子閘門紀錄暨向基隆市警察局第四分局
    函調事故資料確認屬實，有公路監理電子閘門查詢紙本、基
    隆市警察局第四分局111年1月26日基警四分五字第11104013
    10號函暨A3類道路交通事故調查報告表、安樂派出所員警工
    作紀錄簿、員警蒐證照片等件在卷足考；兼之被告經合法通
    知，既未到庭爭執，亦未提出書狀表明證據或有利於己之答
    辯，本院綜合上開證據調查結果，自堪信「被告違規迴轉」
    ，即為上揭交通事故之肇事原因。
  ㈡按「駕駛人駕駛汽車，…應遵守道路交通標誌、標線、號誌之
    指示…」「分向限制線，用以劃分路面成雙向車道，禁止車
    輛跨越行駛，並不得迴轉。」道路交通安全規則第90條第1
    項、道路交通標誌標線號誌設置規則第165條第1項訂有明文
    ；又上開規定旨在保障公眾行車安全，核屬保護他人之法律
    ，倘有違反，即應推定為有過失（民法第184條第2項規定參
    照）。查被告於旨揭時、地，疏未注意標線指示，由麥金路
    方向違規迴轉往八德路方向從而追撞系爭車輛，導致系爭車
    輛受有車體損害（參見前揭㈠所述），則被告自係明確違反
    道路交通安全規則之相關規定，其有過失甚明；且被告於旨
    揭時、地，違反交通法規而生事故，是其過失行為與系爭車
    輛之車體損害間，自有相當因果關係存在。第按因故意或過
    失，不法侵害他人之權利者，負損害賠償責任；汽車、機車
    或其他非依軌道行駛之動力車輛，在使用中加損害於他人者
    ，駕駛人應賠償因此所生之損害，民法第184條第1項前段、
    第191條之2前段亦有明定；本件被告既有過失，其過失行為
    與系爭車輛之車體損害復有相當因果關係，則被告自應依法
    對系爭車輛之所有人即訴外人和運公司負損害賠償責任。
  ㈢按損害賠償祇應填補被害人實際損害，保險人代位被害人請
    求損害賠償時，依保險法第53條第1項規定，如其損害額超
    過或等於保險人已給付之賠償金額，固得就其賠償之範圍，
    代位請求賠償，如其損害額小於保險人已給付之賠償金額，
    則保險人所得代位請求者，即祇以該損害額為限（最高法院
    65年台上字第2908號判例意旨、83年度台上字第806號判決
    意旨參照）。蓋保險給付請求權之發生，係以保險契約為其
    基礎；至保險人於給付保險金以後，雖得代位行使被保險人
    對於第三人之請求權，然此實係基於保險法第53條第1項之
    規定，是其二者之賠償範圍，本非必然一致，苟被保險人對
    於第三人之請求權有一定限額者，就令保險人給付之賠償金
    額已經超過此項限額，然因保險人係依保險法第53條第1項
    規定，依債權移轉之法律關係對第三人主張權利，核其所得
    請求之範圍，自仍以被保險人原得對第三人請求之額度為限
    。又物之所有人依民法第196條規定請求物被毀損所減少之
    價額，固得以修復費用為估定之標準，惟以必要者為限，即
    修理材料以新品換舊品，應予折舊（最高法院77年第9次民
    事庭會議決議參照）。本件原告主張訴外人和運公司業向原
    告投保車體損失險，系爭車禍即保險事故發生在保險期間，
    原告遂依保險契約之約定，給付系爭車輛必要修復費用合計
    33,436元（鈑金：4,716元；塗裝：16,271元；零件：12,44
    9元）等情，業據提出與其主張相符之第一產物保險股份有
    限公司汽車保險計算書、電子發票證明聯、估價單等件為據
    ，經核無訛；因原告曾當庭表明其同意零件計扣折舊、此部
    分請本院依規定予以核算等語（見本院111年2月9日調解程
    序筆錄、111年3月9日言詞辯論筆錄），故可認原告主張之
    訴外人和運公司損害額，應予扣減折舊方屬合理。本院參酌
    系爭車輛行車執照之記載，僅知系爭車輛乃107年2月出廠，
    而不知其確切之出廠日期，故推定系爭車輛為107年2月15日
    出廠，是自107年2月15日起，至系爭車禍發生日即109年3月
    8日止，系爭車輛之使用時間為2年又23日。再參考行政院公
    布之固定資產耐用年數表，其他業用客車耐用年數為五年（
    財政部106年2月3日台財稅字第10604512060號函附之固定資
    產耐用年數表參看），依定率遞減法計算，系爭車輛之零件
    部分，每年折舊千分之三六九，是依營利事業所得稅查核準
    則第95條第6款、第8款：「固定資產提列折舊採用定率遞減
    法者，以一年為計算單位，其使用期間未滿一年者，按實際
    使用之月數相當於全年之比例計算之，不滿一月者，以月計
    」之方法核算，系爭車輛「零件」經折舊後之殘值為4,805
    元【計算式：第1年折舊值：12,449元×0.369＝4,594元，元
    以下四捨五入，以下均同；第2年折舊值：（12,449元－4,59
    4元）×0.369＝2,898元；第3年折舊值：（12,449元－4,594元
    －2,898元）×0.369×1/12＝152元。折舊後之零件殘值：12,4
    49元－（4,594元＋2,898元＋152元）＝4,805元】。從而，倘以
    系爭車輛「零件」經折舊後之殘值4,805元，加上不應計列
    折舊之鈑金4,716元、塗裝16,271元，堪認訴外人和運公司
    因系爭車損所受之財產損害，合計應為25,792元。準此，訴
    外人和運公司所得對被告請求賠償之範圍，自係以25,792元
    之金額為限；又原告雖已依保險契約對訴外人和運公司給付
    33,436元，然原告既依保險法第53條規定，本於債權移轉之
    法律關係對被告主張權利，則原告所得請求之範圍，自亦以
    訴外人和運公司本得對被告請求之額度即25,792元為限。
五、從而，原告基於侵權行為及保險代位求償之法律關係，請求
    被告給付25,792元，及自起訴狀繕本送達翌日即111年3月2
    日起至清償日止，按週年利率5%計算之利息，為有理由，應
    予准許；至逾上開金額之請求，於法無據，為無理由，應予
    駁回。
六、本件第一審裁判費為1,000元，此外別無其他訴訟費用之支
    出，是本件訴訟費用確定為1,000元。爰依職權確定前開訴
    訟費用，由兩造按其勝敗比例負擔。
七、本判決原告勝訴部分，係適用小額訴訟程序所為被告敗訴之
    判決，依民事訴訟法第436條之20之規定，應依職權宣告假
    執行，併酌情宣告被告預供相當之擔保金額後，得免為假執
    行。
中　　華　　民　　國　　111 　年　　3 　　月　　9 　　日
                  基隆簡易庭法  官   王慧惠
以上正本係照原本作成。　　　　　　　　　   
對於本件判決如有不服，應於收受送達後20日內向本院提出上訴
書狀，上訴於本院合議庭，並按他造當事人之人數附具繕本。
當事人之上訴，非以判決違背法令為理由不得為之，上訴狀應記
載上訴理由，表明下列各款事項：
㈠原判決所違背之法令及其具體內容。
㈡依訴訟資料可認為原判決有違背法令之具體事實。
如委任律師提起上訴者，應一併繳納上訴審裁判費。
中　　華　　民　　國　　111 　年　　3 　　月　　9 　　日
                            書記官   姚安儒